【裁判字號】    95,上訴,3416
【裁判日期】    951018
【裁判案由】    誣告
【裁判全文】
臺灣高等法院刑事判決                95年度上訴字第3416號
上  訴  人  臺灣桃園地方法院檢察署檢察官
被      告  乙○○原名鄧仁助
            丙○○○
上列上訴人因被告誣告案件，不服臺灣桃園地方法院94年度訴字
第918號，中華民國95年7月31日第一審判決（起訴案號：臺灣桃
園地方法院檢察署93年度偵字第9864號），提起上訴，本院判決
如下：
    主  文
上訴駁回。
    理  由
一、公訴意旨略以：被告乙○○、丙○○○二人明知其等於民國
    74年1 月22日、12月28日，向黃耀樞、黃耀軒購買桃園縣平
    鎮市鎮第139之1號、142之1號地號土地（下稱系爭土地
    ）應有部分各為36之1，為該2筆土地之部份共有人，並非購
    得上開地號之整筆土地，詎為取得整筆土地，竟共同意圖使
    人受刑事處分之概括犯意，自87年起至90年間，誣指上開2
    筆土地之其他共有人黃耀先、黃耀坤、黃耀煌、黃耀東、黃
    耀南、黃耀堂、黃耀桐、黃典章、黃耀忠、甲○○、黃耀錀
    、黃鳳搏、黃鳳鳴、黃耀嵩、黃耀銘、黃淑芬、顧黃澄芬、
    黃瑜芬、黃耀寰、黃耀暹、黃雅芬等21人涉犯詐欺取財、侵
    占、偽造文書等罪嫌，而向臺灣桃園地方法院提起自訴，復
    多次向臺灣桃園地方法院檢察署（下稱桃園地檢署）提出告
    訴，嗣經臺灣桃園地方法院以87年度自字第135號為無罪判
    決之諭知，惟乙○○、丙○○○堅提上訴，仍經臺灣高等法
    院以88年度上易字5663號上訴駁回之。再由本署以90年度偵
    字第20377號為不起訴處分，又乙○○、丙○○○仍不罷休
    復聲請再議，經臺灣高等法院檢察署以91年度議字第461號
    再議無理由駁回（另有本署87年度偵字第2455號、第3033號
    、第8837號及88年度偵字第18 492號案件，嗣後均改作自訴
    ）。因認被告乙○○、丙○○○均共涉犯刑法第169條第1項
    之誣告罪嫌等語。
二、按刑事訴訟法第260條規定：「不起訴處分已確定或緩起訴
    處分期滿未經撤銷者，非有左列情形之一，不得對於同一案
    件再行起訴：一  發現新事實或新證據者。二  有第四百二
    十條第一項第一款、第二款、第四款或第五款所定得為再審
    原因之情形者。」。而違背此規定再行起訴者，依同法第
    303條第4款規定，應諭知不受理之判決。
三、經查：
  (一)被告乙○○、丙○○○與黃耀先、黃耀坤、黃耀煌、黃耀東
    、黃耀南、黃耀堂、黃耀桐、黃典章、黃耀忠、甲○○、黃
    耀錀、黃鳳搏、黃鳳鳴、黃耀嵩、黃耀銘、黃淑芬、顧黃澄
    芬、黃瑜芬、黃耀寰、黃耀暹、黃雅芬等人（下稱黃耀先等
    21人）因就系爭土地有所有權之爭議；而於87年1月19日，
    因平新自辦市地重劃區重劃會代表人吳烈忠及監工宋振龍帶
    同多名姓名年籍均不詳之工人，未經被告二人之同意，持機
    具、材料在系爭土地上施工，因而被告丙○○○於87年1
    月19日向警方對吳烈忠提出毀損系爭土地之告訴，經桃園地
    檢署以87年度偵字第3033號分案偵辦；被告乙○○於87年
    2月12日向桃園地檢署按鈴申告對吳烈忠提出侵占、毀損系
    爭土地之告訴，經該署以87年度偵字第2455號分案偵辦；
    被告乙○○於87年5月26日又再以系爭土地一地二賣為由，
    向桃園地檢署具狀對黃耀先等21人及謝禎松、李世欽、吳祥
    和、宋振龍、吳烈忠等人提出搶奪、詐欺、侵占、毀損等告
    訴，經該署以87年度偵字第8837號分案偵辦；於上開三件
    案件偵查期間，被告乙○○、丙○○○又以同一事實向原審
    法院對黃耀先等21人、謝禎松、李世欽、吳祥和、宋振龍、
    吳烈忠等人提起自訴，經原審法院於88年10月28日以87年度
    自字第135號判決黃耀先等人均無罪，被告二人不服向本院
    提起上訴，經本院於90年10月16日以88年度上易字第5663
    號判決駁回上訴而確定等之事實；業經本院調閱上開相關偵
    查案卷經核無誤，並有原審法院及本院上開刑事判決各一份
    在卷可稽，此部分之事實堪以認定。
  (二)被告二人對黃耀先等21人及謝禎松、李世欽、吳祥和、宋振
    龍、吳烈忠等人雖有上開三次先後各自提出告訴及一次共同
    提出自訴之行為，惟究其因，均係被告二人認為系爭土地遭
    一地二賣，該土地應仍為自己所有，宋振龍、吳烈忠二人竟
    於87年1月19日帶同不詳之工人數名至系爭土地施工，其所
    有權遭侵害，而就該同一事實先後對黃耀先等21人及謝禎松
    、李世欽、吳祥和、宋振龍、吳烈忠等人提出上述之告訴及
    自訴。是被告二人提出告訴及自訴之時間雖有先後，然既係
    以同一事實、罪名針對相同對象為之，則被告二人目的僅有
    其一，即欲使黃耀先等21人及謝禎松等人因該事實受刑事制
    裁，是被告二人先後各自所為上開三次告訴及一次共同提出
    自訴之行為，應認均係基於接續之故意而為，法律上應評價
    為實質之一行為。而甲○○於本院88年度上易字第5663號判
    決後，即對被告二人前所為提起自訴之行為，向桃園地檢署
    對被告二人提起誣告罪嫌之告訴，經檢察官於89年4月30日
    以88年度偵字第17251號為不起訴處分，經向台灣高等法院
    檢察署再議後駁回而確定，有本院被告二人之前案紀錄表及
    該不起訴處分書各一份在卷可稽（見原審卷第258頁）。被
    告二人所為上開自訴行為已經檢察官認不成立誣告罪，為不
    起訴處分確定；而被告二人於提起自訴前，就同一事實各別
    所為上開三次告訴行為與其後之自訴行為間既為實質上一行
    為，則該不起訴處分之效力自應及於被告各別所為上開之上
    開告訴行為。而揆諸前開說明，檢察官未指出有發現何確實
    之新證據，或原不起訴處分有何刑事訴訟法第420條第1項第
    1 、2、4、5款所定再審原因或曾遭撤銷等情形，就被告二
    人所為上開三次告訴行為又認為涉犯誣告罪嫌而提起本件公
    訴，顯非適法。
  (三)至公訴及上訴意旨指稱被告二人自87年至90年間共五次向檢
    察官就上開同一事實對黃耀先等人提起告訴，且時間相隔甚
    遠，顯有誣告故意云云。惟查：被告二人對黃耀先等人僅有
    於87年間所為上開三次告訴行為，且係個別為之，業經本院
    調閱87年度偵字第3033、2455、8837號偵查案卷查明無誤，
    並有本案告訴人黃耀桐之本院被告前案紀錄表一份可稽，被
    告二人並無公訴意旨所指之五次告訴行為甚明。至公訴意旨
    所指之88年度偵字第18492號、90年度偵字第20377號不起訴
    處分案件，乃係檢察官於上開原審法院87年度自字第135 號
    、本院88年度上易字第5663號案件審理時，又將87年度偵字
    第3033、2455、8837號偵查案件併案審理，經原審法院及本
    院認為不能併案審理而予以退併後改分之案號（88年度偵字
    第18492號案號乃原審法院退併後改分併本院之案號，90年
    度偵字第20377號案號則為本院退併後改分而偵結之案號）
    ，非謂被告二人於88、90年又就同一事實對黃耀先等人有再
    提起告訴之行為，業經本院調閱該偵查案卷查核無誤；且桃
    園地檢署檢察官於90年12月21日亦確以90年度偵字第20377
    號案號對黃耀先等21人及謝禎松、李世欽、吳祥和、宋振龍
    、吳烈忠等人為不起訴處分而偵結全案（即包含87年度偵字
    第3033、2455、8837號、88年度偵字第18492號等案），亦
    有該不起訴處分書一份在卷可稽，公訴及上訴意旨以被告二
    人於數年間共有五次提出告訴行為，即屬有誤。
四、綜上，被告乙○○、丙○○○本案被訴之於87年間對黃耀先
    等人之提出告訴行為所涉犯之誣告罪嫌，應為桃園地檢署88
    年度偵字第17251號不起訴處分效力所及，原審同此認定，
    對被告二人為不受理之諭知，經核並無不當，檢察官猶執前
    詞上訴認本件應為實體有罪判決，指摘原審判決不當，為無
    理由，應予駁回。又本件係檢察官對原審諭知不受理之判決
    上訴，本院認為無理由而駁回，故不經言詞辯論為之。
據上論斷，應依刑事訴訟法第368條、第372條，判決如主文。
中    華    民    國    95    年    10    月    18    日
                  刑事第十七庭  審判長法  官  陳貽男
                                      法  官  高明哲
                                      法  官  孫惠琳
以上正本證明與原本無異。
如不服本判決，應於收受送達後十日內向本院提出上訴書狀，其
未敘述上訴之理由者並得於提起上訴後十日內向本院補提理由書
（均須按他造當事人之人數附繕本）。
                                      書記官  魏汝萍
中    華    民    國    95    年    10    月    18    日


司法院資訊處製作；財團法人民間司法改革基金會備份。
